# 请教各位老师，关于控股子公司由其他股东承包经营问题

提问人：黄山的云 时间：2010-06-11 11:29:22
情况描述：A公司与其他个人股东共同出资组建了B公司，从 2008 年开始，B公司由个人股东承包经营，个人股东应向A公司上交第一年承包费 20 万，第二年 60 万，第三年 100 万元，三年后承包结束，问题：（ 1 ）A公司对于承包经营费如何入账，有两种意见，做投资收益，或做其他业务收入？（ 2 ）是否还要将B公司纳入A公司合并报表范围进行合并报表呢？

回答人：chenyiwei
回复 楼主 黄山的云 的帖子这个问题在很大程度上取决于承包协议的具体规定。但一般理解，承包期内如果被承包企业的财务和经营由承包方全权负责，承包企业的原股东只收取固定的承包费的，则原先的控股股东在承包期内不能将其纳入合并的可能性还是比较大的。就所收取的款项性质而言，固定的承包费与被承包企业的经营状况无关，并不是基于对被承包企业的股权投资关系而从被承包企业获得的收益，本质上属于向承包人让渡本企业所持股权的收益权的对价，因此个人比较倾向于作为其他业务收入处理。

回答人：chenyiwei
回复 藤椅 黄山的云 的帖子风险把握还是取决于专业判断。 如果承包费是向承包人而不是被承包企业收取的，则不会存在抽逃资本的问题，这一点需要区分清楚。即使发生抽逃资本从而违反公司法的问题，还是应当按照 1142 号审计准则处理，因为业务等发生不合法不等于直接违反会计准则。

回答人：chenyiwei
回复 singatnight 的帖子
如果认为承包人在承包期限内不能控制子公司的财务和经营决策，子公司的财务和经营政策仍然由原股东控制，并且原股东可以据此获取经济利益的，则在此前提下，该子公司仍然纳入原控股股东的合并报表范围，其各项资产、负债、收入、成本、费用均体现在合并报表的相应项目中，承包人取得的承包收益在合并报表层面上作为管理费用冲减合并净利润。

回答人：chenyiwei
回复 singatnight 的帖子
原股东A在承包期内不能控制子公司B，导致不能将B纳入合并范围的，在合并报表层面应把对子公司B的长期股权投资体现在合并报表层面，所收取的承包费确认为租赁收入（因为不是基于股权投资关系分得的股利）。
由于是把子公司B的净资产作为一个整体进行承包，所以一般不用单独考虑其单项资产的剩余可使用年限与承包年限的相对长短问题。 但是，如果承包期很短，导致承包期结束后原股东在子公司B的当前净资产中仍保留了重大风险和报酬的，则要在考虑在此期间原股东是否真正丧失了对其控制权的问题时，将该因素纳入重点考虑。

提问人：singatnight 时间：2012-01-09 14:39:56
回复 chenyiwei 的帖子
实务操作还蛮难的，我有个case，大股东将子公司的主要生产线（这家子公司就只有这两条生产线，先前停业）承包给了二股东，租赁期 5 年，收取固定租承包收入，租赁起始日的时候剩余资产的平均使用寿命为7-8年，基本上可以判断重大风险报酬已经转移给了二股东了，应该是不能控制这家子公司了~~~
按照版主的说法，接下来这 5 年就应该按照成本法核算对这家子公司的投资，每年确认租赁收入的同时，还要考虑长投的减值。同时在第一年开始的时候，由于丧失对该子公司的控制权，按照准则还需要重新按照公允价值计量这个长期股权投资，等到第五年的时候，又要合并回这个子公司，又要用非同一控制下企业合并，重新用当时候的公允价值确认回这些资产，我觉得还真的蛮难操作的~~~哎

回答人：chenyiwei
实务中确实会遇到这些问题。不过具体的处理方法还是要看协议的约定，并非千篇一律。

提问人：andylanok 时间：2013-01-08 20:15:42
回复 chenyiwei 的帖子
请教版主，是否存在这种处理方式，因承包期较短，发包方保留了资产负债的风险报酬，因此合并资产负债，但利润表只合并承包费收入，如果有这种方式，那么二者差额反映在哪个科目？

回答人：chenyiwei
这种情况可能存在，即视同该交易属于经营租赁性质。利润表上应有承包费收入和相关资产折旧摊销支出等。